臺灣高雄地方法院鳳山簡易庭裁定
111年度鳳秩字第25號
移送機關    高雄市政府警察局鳳山分局
被移送人    江茂菁  


上列被移送人因違反社會秩序維護法案件，經移送機關以民國11
1年3月28日高市警鳳分偵字第11171056700號移送書移送審理，
本院裁定如下：
    主  文
江茂菁不罰。
    理  由
一、移送意旨略以：被移送人於民國111年3月2日20時4分許，在
    高雄市○○區○○○路000巷00號前(下稱系爭住處)，為阻止父親
    即江榮隆酒醉後外出為脫序行為，雙方發生爭執，被移送人
    自家中拿取鋁質伸縮棍在系爭住處外之道路上阻止江榮隆，
    其與江榮隆對峙過程中，造成當時往來用路人驚嚇而閃避，
    致妨害公眾往來而影響公共秩序及社會安寧，因認被移送人
    涉嫌違反社會秩序維護法第68條第2款規定等語。
二、按犯罪事實應依證據認定之，無證據不得認定犯罪事實；不
    能證明被告犯罪或其行為不罰者，應諭知無罪之判決，刑事
    訴訟法第154條第2項、第301條第1項分別定有明文，並為社
    會秩序維護法第92條所準用；又依社會秩序維護法第45條第
    2項之規定，警察機關移請裁定之案件，該管簡易庭認為不
    應處罰為適當者，得逕為不罰之裁定。次按藉端滋擾住戶、
    工廠、公司行號、公共場所或公眾得出入之場所者，處3日
    以下拘留或新臺幣12,000元以下罰鍰，社會秩序維護法第68
    條第2款定有明文。所謂「藉端滋擾」住戶、公共場所者，
    係指行為人有滋擾住戶、公共場所之本意，以言語、行動等
    方式，假藉顯在之事端擴大發揮，踰越該事端在一般社會大
    眾觀念中所容許之合理範圍，以遂其妨害公共秩序、擾亂社
    會安寧之潛在目的，致所擾及住戶、公共場所之安寧秩序難
    以維持或回復者而言。
三、移送意旨認被移送人涉嫌違反社會秩序維護法第68條第2款
    規定，無非以被移送人調查筆錄、扣押筆錄、扣押物品目錄
    表、扣押物品收據、扣案鋁質伸縮棍照片、監視器錄影畫面
    截圖為其憑據（本院卷第11至15頁、25至33、37至39頁）。
    經查，被移送人於警詢時坦承有於上開時、地，持鋁質伸縮
    棍與江榮隆在道路上對峙之事實，並供稱：江榮隆酗酒後在
    家中大吵大鬧，因為他有酒後攻擊我母親之紀錄，也曾在酒
    後摔毀家中器具，我當時為了嚇阻江榮隆於爛醉的狀態下接
    近或傷害我母親、妹妹及外甥女，所以才會拿家中用來按開
    關時使用之鋁質伸縮棍制止他，我曾用過較和平方式勸他酒
    後上樓睡覺，但效果並不大等語（本院卷第12至14頁）。又
    社會秩序維護法第68條第2款旨在保護多數人聚集場所之安
    寧秩序不受侵害，被移送人係為阻止江榮隆酒後在外為脫序
    行為並防衛其傷害被移送人之母親與妹妹及外甥女，遂有持
    鋁質伸縮棍之行為，此係針對江榮隆個人所為嚇阻行為並未
    涉及多數人，且被移送人主觀上並非基於滋擾公共場所之意
    ，揆諸前開說明，難認有妨害公共秩序及擾亂社會安寧之目
    的或達到藉端滋擾之程度。再觀諸被移送人持鋁質伸縮棍與
    江榮隆對峙過程之時間前後大約5分鐘，有監視器錄影畫面
    截圖、監視器影像光碟附卷可憑（本院卷第37至41頁），過
    程中並無意圖滋事或激烈之舉止，自不構成藉端滋擾之行為
    。此外，卷內復無證據足以證明被移送人有移送機關所指之
    非行，揆諸前開規定及說明，本件與社會秩序維護法第68條
    第2款規定之構成要件尚屬有間，自應為不罰之諭知。
四、依社會秩序維護法第45條第2項，裁定如主文。
中　　華　　民　　國　　111 　年　　6 　　月　　14　　日
                  鳳山簡易庭  法  官    藍雅筠
以上正本係照原本作成。　　　　　　　　　
如不服本裁定，得於裁定書送達之翌日起5日內，以書狀敘述理
由，向本庭提起抗告。
中　　華　　民　　國　　111 　年　　6 　　月　　14　　日
                              書記官    蔡毓琦